【裁判字號】    97,抗,16
【裁判日期】    971009
【裁判案由】    本票裁定
【裁判全文】
臺灣雲林地方法院民事裁定                97年度抗字第16號
抗  告  人  乙○○
被抗告人    甲○○
上列當事人間本票裁定強制執行事件，抗告人對於中華民國97年
7 月22日本院簡易庭97年度司票字第344 號裁定提起抗告，本院
裁定如下：
    主  文
抗告駁回。
抗告程序費用新台幣壹仟元由抗告人負擔。
    理  由
一、按執票人向本票發票人行使追索權時，得聲請法院裁定後強
    制執行，票據法第123 條定有明文。又本票執票人依票據法
    第123 條規定，聲請法院裁定許可對發票人強制執行係屬非
    訟事件程序，此項聲請之裁定，及抗告法院之裁定，僅依非
    訟事件程序，以審查強制執行許可與否，並無確定實體上法
    律關係存否之效力，如發票人就票據債務之存否有爭執時，
    應由發票人提起確認之訴，以資解決，最高法院56年度台抗
    字第714 號、57年台抗字第76號判例可資參照。
二、本件相對人主張：其執有抗告人所簽發如原裁定所示之本票
    乙紙，並免除作成拒絕證書。詎屆期經提示未獲付款，爰依
    票據法第123 條規定，聲請裁定許可強制執行等情，並提出
    本票乙紙為證。
三、抗告意旨略以：抗告人於96年11月15日即設籍於台中市○○
    路211 之1 號，96年11月16日簽發系爭本票時之住所即為上
    址，並非本院轄區內，故本院無管轄權；縱原審法院有管轄
    權，但應將民事裁定送達於抗告人之住所，始屬合法送達，
    惟原審法院並未將該裁定送達於抗告人；又抗告人雖不否認
    簽發系爭本票，惟抗告人已於96年11月19日將上開票款新台
    幣100 萬元匯與相對人設於台中商業銀行南台中分行之帳戶
    ，是本件票據債權已因抗告人之清償而消滅，且當時相對人
    亦承諾將該紙本票銷毀，未料相對人竟持系爭本票行使權利
    ，影響抗告人之權益甚鉅，原裁定顯然違背法令，應予廢棄
    等語。
四、按非訟事件，除本法或其他法律有規定外，依其處理事項之
    性質，由關係人住所地、事務所或營業所所在地、財產所在
    地、履行地或行為地之法院管轄，非訟事件法第7 條定有明
    文；又本票應記載發票地及付款地，若未載付款地者，以發
    票地為付款地，票據法第120 條第5 項定有明文。經查：系
    爭本票僅記載發票地為雲林縣斗南鎮○○街172 號，未記載
    付款地，依上開規定可知，應以發票地為其付款地，本院自
    有管轄權。又本院雖未向抗告人之住所送達，惟抗告人已於
    抗告期間合法提起本件抗告，顯已收受原審之裁定，上開瑕
    疵業經治癒，抗告人自不得執此為廢棄原審裁定之理由。又
    抗告人主張其已向相對人清償上開票款，不論此抗告理由所
    述是否為真，此係屬實體上法律關係之爭執，揆諸前揭說明
    ，應由抗告人另行協商或提起訴訟，以資解決，要非本件非
    訟事件抗告程序所得加以審究，抗告人提起本件抗告，請求
    廢棄原裁定，為無理由，應予駁回。
五、據上論結，本件抗告為無理由，依非訟事件法第46條、第21
    條第2 項，民事訴訟法第495 條之1 第1 項、第449 條第1
    項、第78條，裁定如主文。
中    華    民    國    97    年    10    月     9    日
                  民事第一庭    審判長法  官  紀文勝
                                      法  官  許佩如
                                      法  官  黃瑞井
以上正本係照原本作成。
如不服本裁定，僅得於收受本裁定正本送達後10日內，以適用法
規顯有錯誤為理由，向本院提出再抗告狀，（須附繕本一份，並
繳納再抗告裁判費新台幣1,000 元），經本院許可後始可再抗告
。
中    華    民    國    97    年    10    月    9     日
                                      書記官  徐基典


司法院資訊處製作；財團法人民間司法改革基金會備份。
